臺灣桃園地方法院民事簡易判決　　　　110年度桃簡字第33號
原　　　告　劉園興即宜桃企業社


訴訟代理人　任怡玟　
被　　　告　國鐵新礸社區管理委員會

法定代理人　藍國凱　
訴訟代理人　郭柔　
上列當事人間請求請求返還工程款事件，本院於民國110 年10月
20日言詞辯論終結，判決如下：
    主      文
被告應給付原告新臺幣壹拾肆萬陸仟參佰元，及自民國一百零九
年十二月九日起至清償日止，按年息百分之五計算之利息。
訴訟費用由被告負擔。
本判決得假執行，但被告如以新臺幣壹拾肆萬陸仟參佰元為原告
預供擔保，則得免為假執行。
    事實及理由
一、原告主張：原告前於民國108 年4 月9 日及同年5 月6 日先
    後承攬被告所管理「國鐵新礸社區」公寓大廈之消防缺失改
    善工程，工程款分別為新臺幣（下同）62,800元、83,500元
    ，共計146,300 元，並約定待原告完工且經桃園市政府消防
    局複查合格後，被告即為付款（下統稱系爭契約）。嗣原告
    已依約完成系爭契約所定工程，並經桃園市政府消防局複查
    合格在案，且訴外人即被告之時任主任委員康文雄亦同意付
    款，然經原告屢次催討並限期催告，被告仍置之不理，故依
    承攬契約之法律關係提起本件訴訟，請求被告給付約定工程
    款。並聲明：1.如主文第1 項所示。2.願供擔保，請求准予
    宣告假執行。
二、被告則以：依被告社區規約之規定，被告社區之工程發包須
    經監察委員、財務委員之同意，或經管委會開會表決通過後
    始可進行施工；且須廠商持有主委、監委、財委簽章之報價
    單，並經驗收後始可請款。然系爭契約之報價單、請款單上
    僅有康文雄簽名並表示同意施作、付款，完工後亦未提出照
    片予被告驗收，其訂約及請款程序均與被告社區規約不符，
    是被告與原告間並無契約關係存在，被告無法據以付款。況
    原告之報價亦高於一般市場行情。並聲明：1.原告之訴駁回
    。2.如受不利判決，願供擔保，請求宣告免為假執行。
三、本院之判斷：
  ㈠原告於108 年4 月3 日、同年5 月1 日分別開立估價單、報
    價單各一份，其上記載工程項目均為公共消防設施之修繕工
    程，金額各為62,800元、83,500元，並經康文雄各於同年4
    月9 日、5 月6 日在其上批示「同意施作」並簽名；嗣於同
    年7 月1 日，原告再開立所載項目、金額與上開估價單、報
    價單相同之請款單各1 份，並經康文雄於同年7 月5 日在其
    上均批示「同意付款」並簽名；另桃園市政府消防局於108
    年4 月12日至被告社區實施消防安全設備檢查，結果因泡沫
    滅火設備原液不足而命限期改善，嗣再於同年6 月20日複查
    合格等情，有上開估價單、報價單、請款單及桃園市政府消
    防局消防安全設備檢查紀錄資料可參（見本院卷第6 至9 頁
    、第39頁），上開情節均足認屬實。
  ㈡次按公寓大廈成立管理委員會者，應由管理委員互推一人為
    主任委員，主任委員對外代表管理委員會，公寓大廈管理條
    例第29條第2 項前段定有明文。經查，康文雄於107 年10月
    至108 年9 月間擔任被告主任委員，為被告所不爭執（見本
    院卷第45頁正面），其於108 年4 月、5 月間在上開估價單
    、報價單為批示及簽名時，確為被告時任主委，依上開規定
    ，其自得對外代表被告為法律行為。又康文雄雖僅於上開報
    價單、估價單上簽署自己姓名，而未明示代表被告之意旨，
    然該等工程內容既係公共消防設備之修繕，衡諸通常經驗，
    應難想像康文雄係基於個人名義委請原告施工，而可認康文
    雄當時之真意應係代表被告與原告訂定系爭契約。被告雖以
    系爭契約之訂定及請款程序與被告社區規約不符等語置辯，
    但規約對管委會主任委員權限與事務執行方法之限制，原則
    上應僅在公寓大廈成員間發生內部效力，對於主任委員與外
    部善意第三人所為之法律行為並無影響。從而，康文雄以上
    開批示與原告訂定系爭契約，應屬有權代表，兩造間確實存
    有系爭契約，應可認定。
  ㈢又按稱承攬者，謂當事人約定，一方為他方完成一定之工作
    ，他方俟工作完成，給付報酬之契約；報酬應於工作交付時
    給付之，無須交付者，應於工作完成時給付之，民法第490
    條第1 項、第505 條第1 項分別定有明文。原告主張系爭契
    約所定工程業已完工，並已經桃園市政府消防局複查合格等
    情，有上開複查紀錄可參，且為被告所不爭執（見本院卷第
    29頁反面、第48頁正面），是系爭契約之報酬給付條件已經
    成就，原告請求被告給付系爭契約之承攬報酬146,300 元，
    即屬有據。至被告辯稱系爭契約工程款高於一般市場行情云
    云，基於私法自治、契約自由原則，亦非契約訂定後拒絕給
    付之正當事由，並非可採。
  ㈣再按給付無確定期限者，債務人於債權人得請求給付時，經
    其催告而未為給付，自受催告時起，負遲延責任。其經債權
    人起訴而送達訴狀，或依督促程序送達支付命令，或為其他
    相類之行為者，與催告有同一之效力；遲延之債務，以支付
    金錢為標的者，債權人得請求依法定利率計算之遲延利息；
    其利率未經約定，亦無法律可據者，週年利率為5%，民法第
    229 條第1 項、第233 條第1 項前段、第203 條分別定有明
    文。本件原告對被告之工程款給付請求權，屬於無確定給付
    期限之金錢債權，故其就上開146,300 元，請求被告給付自
    起訴狀繕本送達翌日即109 年12月9 日（見本院卷第14頁）
    起至清償日止，按法定利率年息5%計算之遲延利息，即屬有
    據。
四、綜上所述，原告依承攬契約之法律關係，請求被告給付如主
    文第1項所示，為有理由，應予准許。
五、本判決係適用簡易訴訟程序所為被告敗訴之判決，依民事訴
    訟法第389 條第1 項第3 款規定，應依職權宣告假執行，至
    於原告陳明願供擔保，請求宣告假執行，應僅生促使本院行
    使該職權之效果，無庸另行准駁；並依同法第436 條第2 項
    、第392 條第2 項規定，依聲請宣告被告如為原告預供擔保
    ，則得免為假執行。
六、本件結論已臻明確，兩造其餘攻擊防禦方法及所提證據，經
    審酌均不至影響判決結果，故不逐一論述。
七、訴訟費用負擔之依據：民事訴訟法第78條。
中    華    民    國   110    年     11    月     5   日
                   桃園簡易庭  法  官  陳逸倫
以上為正本係照原本作成。
如不服本判決，應於送達後20日內，向本院提出上訴狀並表明上
訴理由，如於本判決宣示後送達前提起上訴者，應於判決送達後
20日內補提上訴理由書（須附繕本）。
如委任律師提起上訴者，應一併繳納上訴審裁判費。
中    華    民    國   110    年    11    月    8     日
                              書記官  洪惠娟